【裁判字號】    89,苗簡,450
【裁判日期】    891226
【裁判案由】    返還租賃房屋
【裁判全文】
臺灣苗栗地方法院民事簡易判決  八十九年苗簡字第四五○號
    原      告  乙○○
    訴訟代理人  陳勇松律師
    被      告  甲○○      住.
右當事人間請求返還租賃房屋事件，本院判決如左：
    主    文
被告應將座落苗栗縣苗栗市水源里十一鄰水流娘二十二之七號房屋騰空遷讓交還原告。並應
給付原告新臺幣壹拾陸萬柒仟玖佰伍拾捌元及自民國八十九年八月三日起至清償日止按年息
百分之五計算之利息，另應自民國八十九年七月二十五日起至交還前開房屋之日止，按日以
新臺幣壹仟佰拾元計算之損害金。
被告應給付原告新臺幣伍萬玖仟零肆拾元。
被告應自民國八十九年七月二十五日起至清償前開欠租之日止，按日給付原告新臺幣肆佰捌
拾元。
原告其餘之訴駁回。
訟費用由被告負擔。
本判決於原告勝訴部分得假執行。
    事    實
甲、原告方面：
一、聲明：求為判決：（一）被告應將座落苗栗縣苗栗市水源里十一鄰水流娘二十二之七號
    房屋騰空遷讓交還原告。（二）被告應給付原告新臺幣（下同）十六萬七千九百五十八
    元及自本件起訴狀繕本送達之翌日起至清償日止按年息百分之五計算之利息。（三）被
    告應自民國（下同）八十九年七月二十五日起至交還前開房屋之日止，按日以新臺幣一
    千三百三十三元計算之損害金。（四）被告應給付原告十九萬六千八百元及自本件起訴
    狀繕本送達之翌日起至清償日止按年息百分之五計算之利息。（五）被告應自八十九年
    七月二十五日起至付清前項所示之金額之日止，按日給付原告一千六百元。（六）願供
    擔保以代釋明，請准宣告假執行。
二、陳述：被告於八十八年七月二十四日與原告訂立租約，而承租座落苗栗縣苗栗市水源里
    十一鄰水流娘二十二之七號房屋，約定租期二年即自八十八年七月一日起至九十年六月
    三十日止，租金每月即每期四萬元（折合每日一千三百三十三元），按月於每月五日前
    給付。如逾期給付，每逾一日應加付按月租金四萬元之百分之一即四百元計算之逾期罰
    款；惟被告自八十八年十二月五日起即未依約給付租金，經原告先後於八十九年一月二
    十六日、三月二十五日以郵局存證信函限期催告被告給付遲延租金及逾期罰款，惟被告
    均置之不理；原告前於八十九年三月十五日以郵局存證信函通知被告，並限被告於接受
    通知後之五日內向原告繳清欠租及逾期罰款，否則終止上開租賃契約，而被告確於八十
    九年三月十五日收受上開信函，惟並未於限期內繳清欠租及逾期罰款，則兩造間之租賃
    關係應於同年月二十一日起即因終止而消滅，被告即應給付欠租、逾期罰款及交還房屋
    ，但屢催不理。又被告逾期拒不遷讓，顯係無權佔用系爭房屋，妨害原告之使用收益，
    應賠償原告按每日租金額計算之損害金及依契約所定之逾期罰款（如附表所示）。
三、證據：提出租賃契約書、切結書各一件、郵局存證信函及掛號回執各二件為證。
乙、被告方面：
    被告受合法通知，未於最後言詞辯論期日到場，據其前到場所為聲明、陳述如後。
一、聲明：駁回原告之訴。
二、陳述：伊確有積欠原告租金，並有收受原告所發之郵局存證信函；惟希望能繼續承租系
    爭房屋。
    理   由
一、程序方面：
    被告受合法通知，未於最後言詞辯論期日到場，查無民事訴訟法第三百八十六條各款所
    列情形，爰依原告之聲請，由其一造辯論而為判決。
二、得心證之理由：
（一）原告主張兩造間訂有上開租賃契約，被告自八十八年十二月五日起即未給付租金；經
      限期催告而仍不於限期內清償，並經終止契約等事實，已據其提出與所述情形相符之
      租賃契約書、切結書各一件、郵局存證信函及掛號回執各二件為證，且被告對於伊確
      有積欠原告租金，並有收受原告所發之郵局存證信函乙節復加以自認，自堪信原告此
      部分之主張為真實。
（二）按約定之違約金額過高者，法院得減至相當之數額，民法第二百五十二條定有明文；
      又法院審認違約金是否相當，須依一般客觀事實、社會經濟狀況、當事人所受損害情
      形及債務人若能如期履行債務時，債權人可得享受之一切利益以為酌定標準，最高法
      院分別著有四十九年台上字第八０七號、五十年台上字第一九號判例足參。本件租約
      所定每期租金僅每月四萬元，如被告未依約給付租金，即須依該租約第四條之約定，
      每逾一日應加付按月租金四萬元之百分之一即四百元計算逾期罰款，核其性質應係違
      約金，且自上開約定觀之，如被告遲延給付各期租金，則應分別計算各該期之逾期罰
      款，依原告所提如附表所示之計算方式，被告遲延給付一期租金僅一百二十三日，即
      須給付超過每期租金四萬元之四萬九千二百元之逾期罰款，揆諸前開最高法院判決意
      旨，顯已逾越違約金約定之規範目的，而屬過高，本院爰認應將兩造約定之違約金，
      酌減為按日依每期租金四萬元之千分之三即一百二十元計算，方屬公允。
（三）從而，原告訴請被告遷讓房屋，並給付欠租十六萬七千九百五十八元及自本件起訴狀
      繕本送達之翌日即八十九年八月三日起至清償日止按年息百分之五計算之利息，並自
      八十九年七月二十五日起至交還前開房屋之日止，按日以租金一千三百三十三元計算
      之損害金，均屬正當，應予准許。惟原告請求逾期罰款部分，應予酌減為按日依每期
      租金四萬元之千分之三即一百二十元計算，方屬公允，已如上述，則原告請求已經到
      期之逾期罰款十九萬六千八百元部分，亦應按上開比例予以酌減，亦即應減為五萬九
      千零四十元，至自八十九年七月二十五日起至清償積欠租金之日止（按原告請求至清
      償前開己經到期之逾期罰鍰之日止，顯有誤會，併予明。）則應酌減為按日給付四
      百八十元計算之逾期罰款，均方屬正當，而應予准許，至超過上開範圍之部分，於法
      即有未合，應予駁回。另原告主張已到期之逾期罰款部分應加計遲延利息，惟按違約
      金係於有違約之事實（於本件即係遲延給付租金），即行發生而開始計算，且其並非
      民法第二百二十九條所稱之給付，自亦無遲延給付之可言，而得請求遲延利息，是原
      告請求此部分之遲延利息，於法即屬無據，不應准許，應予駁回。
三、本件就原告勝訴部分，係就建築物定期租賃關係所生之爭執涉訟，而為被告敗訴之判決
    ，依民事訴訟法第三百八十九條第一項第三款之規定，應依職權宣告假執行。至原告敗
    訴部分，其固陳明願供擔保聲請宣告假執行，惟僅係促使本院為職權之發動，爰不另為
    駁回之諭知，併此敘明。
四、結論：本件原告之訴為一部有理由、一部無理由，並依民事訴訟法第四百三十六條第二
    項、第三百八十五條第一項前段、第七十九條但書、第三百八十九條第一項第三款，判
    決如主文。
中        華        民        國   八十九   年     十二      月    二十六     日
                                  臺灣苗栗地方法院苗栗簡易庭
~B法      官  林燦都
右為正本係照原本作成。
如對本判決上訴，須於判決送達後廿日內向本院提出上訴狀。
~B法院書記官  林碧鳳
中        華        民        國   八十九   年     十二      月    二十六     日


司法院資訊處製作；財團法人民間司法改革基金會備份。
